臺灣花蓮地方法院刑事裁定　　　　　　 100年度撤緩字第73號
聲　請　人　臺灣花蓮地方法院檢察署檢察官
受　刑　人　李素美
上列聲請人因受刑人犯商業會計法案件（本院100年度訴字第182
號），聲請撤銷緩刑之宣告（100年度執聲字第421號），本院裁
定如下：
    主  文
聲請駁回。
    理  由
一、聲請意旨略稱：受刑人李素美因犯商業會計法案件，前經本
    院於民國100年7月25日以100年度訴字第182號（100 年度偵
    字第126號、第214號)判處有期徒刑6月，緩刑 3年，緩刑期
    間付保護管束，於100年 9月2日確定在案。乃於緩刑期前即
    95年10月20日、95年10月30日犯商業會計法罪，經本院於10
    0年8月 8日以100年度訴字第197號判處有期徒刑3月，於100
    年9月2日確定。其先後所犯二案均為同一罪質之違反商業會
    計法罪，足認原宣告之緩刑難收其預期效果，而有執行刑罰
    之必要。核該受刑人所為，已合於刑法第75條之 1第1項第1
    款所定撤銷緩刑宣告之原因，爰依刑事訴訟法第 476條規定
    聲請撤銷等語。
二、受刑人行為後，刑法第75條之1規定於98年5月19日修正、98
    年6月10日公布，並於98年9月 1日起施行，惟本院裁判時係
    在修正後，應逕行適用98年9月1日修正施行後第75條之 1之
    規定（最高法院95年度第8次刑事庭會議決議參照）。
三、按「受緩刑之宣告而有下列情形之一，足認原宣告之緩刑難
    收其預期效果，而有執行刑罰之必要者，得撤銷其宣告：一
    、緩刑前因故意犯他罪，而在緩刑期內受六月以下有期徒刑
    、拘役或罰金之宣告確定者」、「受二年以下有期徒刑、拘
    役或罰金之宣告，而有下列情形之一，認以暫不執行為適當
    者，得宣告二年以上五年以下之緩刑，其期間自裁判確定之
    日起算」，98年9月1日修正施行後刑法第75條之1第1項第 1
    款及74條第 1項定有明文。所謂「在緩刑期內」受刑之宣告
    確定，係指確定之宣告而言，非指宣告或送達裁判之日，是
    只要更犯罪之時間在宣告緩刑之前，而受刑人受刑之宣告確
    定之時間，又在緩刑期內者，即符合得撤銷緩刑宣告之前提
    （臺灣高等法院暨所屬法院98年法律座談會刑事類提案第 8
    號審查意見及研討結果參照）。又該規定採用裁量撤銷主義
    ，賦予法院撤銷與否之權限，特於第1項規定實質要件為「
    足認原宣告之緩刑難收其預期效果，而有執行刑罰之必要 」
    ，供作審認之標準。亦即於「得」撤銷緩刑之情形，法官應
    依職權本於合目的性之裁量，妥適審酌被告所犯前後數罪間
    ，關於法益侵害之性質、再犯之原因、違反法規範之情節是
    否重大、受刑人主觀犯意所顯現之惡性及其反社會性等情，
    是否已使前案原為促使惡性輕微之被告或偶發犯、初犯改過
    自新而宣告之緩刑，已難收其預期之效果，而確有執行刑罰
    之必要，此與刑法第75條第1項所定2款要件有一具備，即毋
    庸再行審酌其他情狀，應逕予撤銷緩刑之情形不同。
四、經查：
(一)本件受刑人前於94年及95年間，因違反商業會計法等案件，
    經本院於100年7月25日以100年度訴字第182號判處有期徒刑
    6月，宣告緩刑3年，並於100年 9月2日確定在案。而受刑人
    於緩刑前即95年10月20日、95年10月30日另違反商業會計法
    案件，經本院於100年8月 8日以100年度訴字第197號判處有
    期徒刑1月15日、2 月15日，應執行有期徒刑3月，並於緩刑
    期內即100年9月 2日確定在案，有上開各判決書、臺灣高等
    法院被告前案紀錄表附卷足憑。是受刑人確於緩刑前因故意
    犯他罪，而在緩刑期內受6月以下有期徒刑之宣告確定。
(二)惟查被告所犯之商業會計法案件，經本院以 100年度訴字第
    197號判處罪行確定，其犯罪事實係以被告於 95年間經花蓮
    縣玉溪地區農會總幹事指派擬具該年度「高麗菜水餃加工計
    畫」，被告為向花蓮縣政府申請取得補助款，基於明知為不
    實之事項，使花蓮縣玉溪地區農會主辦、經辦會計之人員填
    製會計憑證、記入帳冊之犯意，使該等負責人員為不實之記
    載。其中指涉之犯罪事實實與100年度訴字第182號判決所指
    事實相一貫，然刑法56條連續犯刪除，於94年2月2日修正公
    佈，而自95年7月1日起施行，在施行時點後之犯罪行為因已
    無連續犯之適用，故彼此間不再具有裁判上一罪關係，不受
    起訴效力所及，且經檢察官追加起訴，方另由本院以 100年
    度訴字第 197號審結，被告因此法律修正而受有不利益。爰
    審酌刑法第 2條「從舊從輕原則」，其立法目的即在避免被
    告因法律修正而受有不利益，本案如因法律之修正，反使被
    告前案所受之緩刑因後案判決之確定而遭撤銷，實有與前述
    原則相違之疑慮；況刑法75條之 1既予法官於撤銷緩刑宣告
    時有裁量之空間，於認事用法時即應參酌前開意旨，審酌是
    否有必要撤銷被告之緩刑，而有執行刑罰之必要，本案被告
    之犯行手段相同、時間緊密相接，並非本於緩刑宣告後又另
    行起意犯罪，雖形式上合於撤銷緩刑之要件，惟此乃法律修
    定結果所使然，已如前述，就本條實質立法目的而言，是實
    難由後案之發生，即認已達無從期待其能悔改警惕，而有一
    再危害社會疑慮之嚴重程度；末按本院100年度訴字第182號
    及100年度訴字第197號二案，皆由同一位法官審理，於前案
    審理中，法官是在知曉被告另有後案之情形下，仍同意予以
    被告緩刑宣告，此有100年度訴字第182號 7月11日簡式審判
    筆錄、判決書各 1份附卷可稽，顯見法官亦是在知悉前後案
    之關係下，予被告緩刑之宣告，當不因有後案確定判決之存
    在，而回溯否定法官對前案予以緩刑之裁量。準此，本件聲
    請即非有據，為無理由，應予駁回。
五、依刑事訴訟法第220條，裁定如主文。
中    華    民    國   100    年    10    月    20    日
                  刑事第一庭    法  官  陳嘉瑜
上列正本證明與原本無異。
如對本裁定不服，應於送達後 5日內，向本院提出抗告狀（應抄
附繕本）。
中    華    民    國   100    年    10    月    20    日
                                書記官